【裁判字號】    98,訴,1081
【裁判日期】    981225
【裁判案由】    偽造文書等
【裁判全文】
臺灣臺北地方法院刑事判決              98年度訴字第1081號
公  訴  人  臺灣臺北地方法院檢察署檢察官
被      告  丁○○
上列被告因偽造文書等案件，經檢察官提起公訴（97年度偵字第
26304號），本院判決如下：
    主  文
丁○○意圖為自己不法之所有，而侵占遺失物，處罰金新臺幣壹
萬元，如易服勞役以新臺幣壹仟元折算壹日；又共同行使偽造私
文書，足以生損害於他人，累犯，處有期徒刑參月，如易科罰金
以新台幣壹仟元折算壹日，行動通信網路業務服務申請書上偽造
之「乙○○」署押共肆枚均沒收；又以詐術得財產上不法之利益
，累犯，處有期徒刑參月，如易科罰金以新台幣壹仟元折算壹日
。有期徒刑部分應執行有期徒刑肆月，如易科罰金以新台幣壹仟
元折算壹日，行動通信網路業務服務申請書上偽造之「乙○○」
署押共肆枚均沒收。
    事  實
一、丁○○前因公共危險案件，經台灣士林地方法院以九十六年
    度士交簡字第八０三號判決判處有期徒刑二月，再經減刑為
    有期徒刑一月確定，並於民國九十六年十一月八日易科罰金
    執行完畢。詎仍不知警惕，其於九十六年十二月二十二日至
    九十七年一月四日間某日，在不詳地點拾得乙○○遺失之國
    民身分證及健保卡後，竟意圖為自己不法之所有，予以侵占
    入己；之後又另行起意，與一姓名年籍不詳之成年女子共同
    基於意圖為自己不法所有之詐欺犯意以及行使偽造私文書之
    犯意聯絡，由丁○○將前開拾得之乙○○證件交給該不詳姓
    名之女子，該女子即於九十七年一月四日持乙○○之證件假
    冒係乙○○本人，至某通訊行填具台灣大哥大公司行動通信
    網路業務服務申請書，並在該申請書之申請人欄偽造乙○○
    之署押共四枚後，持交通訊行店員以行使之，而向台灣大哥
    大公司申請行動電話門號，足以生損害於乙○○與台灣大哥
    大公司。嗣不知情之電信公司經辦人員陷於錯誤，誤認為確
    係乙○○本人申請門號服務並承諾依約付款，遂交付門號00
    00000000之SIM卡。丁○○取得前開門號SIM卡後，另行基於
    意圖為自己不法所有而詐欺得利之犯意，將前開SIM卡插入
    其所有之SAGEM牌X6-2型（機身序號00000-00000-00000）行
    動電話內，自九十七年一月份起至同年二月十五日止，接續
    在其位於台北市文山區之工作地點等處撥打使用，台灣大哥
    大公司誤以為係乙○○本人使用且會依約付款，遂提供相關
    通訊服務，丁○○因而獲得相當於新臺幣（下同）七千三百
    六十四元通話費用之不法利益，嗣因上開通話費用均未繳納
    ，台灣大哥大公司於九十八年二月十五日通知乙○○，乙○○聲明其未申請上開門號，始循線查悉上情。
二、案經台灣大哥大公司訴由電信警察第一中隊移送台灣台北地
    方法院檢察署檢察官偵查起訴。
    理  由
一、按被告以外之人於審判外之言詞或書面陳述，除法律另有規
    定者外，不得作為證據，刑事訴訟法第一百五十九條第一項
    固有明文規定。惟被告以外之人於偵查中向檢察官所為之陳
    述，除顯有不可信之情況外，得為證據。又被告以外之人於
    審判外之陳述，雖不符刑事訴訟法第一百五十九條之一至之
    四之規定，惟經當事人於審判程序同意作為證據，法院審酌
    該言詞陳述或書面陳述作成時之情況，認為適當者，亦得為
    證據，復為同法第一百五十九條之一第二項、第一百五十九
    條之五第一項所明定。本案證人乙○○於警詢時所為之指述
    ，經被告丁○○同意作為本案之證據，而證人乙○○、丙○○於檢察官偵訊時經具結後所為之證言，並無顯不可信之情
    況，亦應有證據能力。再被告對於卷內物證均不爭執證據能
    力，故上開證據自得作為本案之證據。
二、訊據被告固承認SAGEM牌X6-2型（機身序號00000-00000-000
    00）行動電話為其所有之事實，惟否認有何侵占、行使偽造
    私文書、詐欺取財及詐欺得利之犯行，辯稱：沒有撿到乙○○的身份證件，也沒有用乙○○的名義去申請門號，不知道
    有上開門號SIM卡，其女友甲○○回台時會使用其手機，可
    能是甲○○持SIM卡插入其手機使用云云。經查：
(一)、乙○○於九十六年十二月二十二日在台北市遺失其身分證、
    健保卡等物，之後台灣大哥大公司人員通知乙○○有欠費事
    宜，經乙○○確認0000000000門號非其申請，遂填寫聲明書
    表示該門號於九十七年一月至九十七年二月份之通話費及月
    租費共七千三百六十四元不應由其繳納等情，業據證人乙○○於警、偵訊時證述明確，並有聲明書、損失明細表各一紙
    在卷可稽（偵查卷第13至16頁、18、94至95頁）。參酌卷附
    台灣大哥大行動通信網路業務服務申請書上簽名人欄位之乙○○署押四枚，與證人乙○○在聲明書及當庭在筆錄上簽名
    之字跡，以肉眼觀察即可看出有極大之差異，有聲明書、服
    務申請書及歷次筆錄各一份存卷可參（偵查卷第15、16、18
    至19、96頁），足見證人乙○○所言非虛，其並未申請上開
    門號使用。
(二)、由0000000000號門號之雙向通聯查詢資料，可知上開門號自
    九十七年一月十五日起至同年二月十五日止，有搭配機身序
    號000000000000000之行動電話使用，且上開門號有多次與
    0000000000號門號通話之紀錄，而0000000000號門號通話之
    基地台位置絕大多數均在台北市○○區○○路二段二０三巷
    九八號十一樓，九十七年二月六日至同年月八日基地台位置
    則在屏東縣車城鄉溫泉村及屏東縣牡丹鄉○○村○○路附近
    ，有該門號之雙向通聯資料查詢一份附卷為憑（偵查卷第70
    至98頁）。再以手機序號000000000000000查詢通聯紀錄，
    發現九十七年一月十四日起至同年二月十五日止，上開手機
    分別搭配0000000000號與0000000000號門號使用，通話基地
    台位置多在台北市○○區○○路二段二０三巷九八號十一樓
    ，九十七年二月八日至同年月九日基地台位置則在上述屏東
    縣地址乙節，亦有雙向通聯資料查詢一份存卷可參（偵查卷
    第58至64頁），顯見上述0000000000號與0000000000號門號
    於該段期間確實由同一人使用無誤。又上述兩門號均有與00
    00000000號門號通話之紀錄，而0000000000號門號之持用人
    為丙○○，其曾以上開電話與被告通話等情，並據證人丙○○於檢察官偵訊及本院審理時到庭證稱詳盡。其稱：我的手
    機門號是0000000000號，我是用這支門號跟被告講電話，被
    告打來的電話是沒有來電顯示的，但通聯紀錄所顯示在九十
    八年一月十五日至同年二月十五日之通話時間點，使用0000
    000000號門號與我通話共九十二通的人就是被告，上述期間
    我有用0000000000門號撥打0000000000門號，該0000000000
    門號係由被告使用，我和被告小時候是鄰居，是屏東同鄉的
    舊識，被告曾用0000000000與未顯示來電的號碼與我聯繫，
    被告在九十七年是在環保署工作，他在九十七年一、二月間
    有到屏東我住的地方找我，他是一個人來等語（偵查卷第95
    至96、22至23頁，本院審判筆錄第2至5頁），所述核與前揭
    通聯紀錄顯示之門號搭配手機使用情形，以及基地台位置相
    互吻合，足見0000000000號門號確係被告搭配其持有之手機
    使用，並曾以之撥打給證人丙○○通話無誤。佐以被告自承
    0000000000號門號係其使用之門號，其工作地點在文山區清
    潔隊轉運站（偵查卷第8頁，本院98年10月23日準備程序筆
    錄），而該轉運站地點即在台北市○○區○○路四段，有環
    境保護局查詢資料一紙存卷可參，是被告平日使用之門號有
    與本案爭議之0000000000號門號搭配同一手機使用之情形，
    且0000000000號門號通聯之基地台位置又多在被告工作地點
    附近，由此益徵上開0000000000號係被告持有使用無誤。
(三)、被告雖稱上開手機曾交給女友甲○○使用，可能是甲○○將
    0000000000號晶片卡插入使用云云，然案外人甲○○曾於九
    十六年十二月十日出境，於九十七年一月八日方始入境乙節
    ，有入出境資訊連結作業系統之查詢資料一份存卷可考。而
    上開0000000000號門號之申請日期為九十七年一月四日，斯
    時案外人甲○○尚在國外，自難認定上開門號係由案外人甲○○申請使用。再被告供稱案外人甲○○使用之門號為0000
    000000號，則本案爭議之0000000000號門號若亦由案外人甲○○持有使用，案外人甲○○應無以上述兩門號互相撥打之
    可能，惟依通聯紀錄顯示，本案爭議之0000000000號門號曾
    於九十七年二月十四日與案外人甲○○使用之0000000000電
    話有通話之情形，基地台位置在台北市○○區○○路二段二
    ０三巷九八號十一樓（偵查卷第98頁），足見被告上開辯解
    並不合理，上開通話應係被告在工作地點撥打給案外人甲○○方屬合理。又0000000000號門號與證人丙○○使用之0000
    000000號門號在一個月內頻繁通話達九十二次，且時間常有
    出現在深夜至凌晨之間者，更有多通電話通話時間長達兩千
    多秒，有前揭雙向通聯資料在卷可稽（偵查卷第74至82頁）
    ；而證人丙○○於本院審理時證稱甲○○曾打電話給伊，講
    一些不好聽的話，有時伊不想聽就掛掉，應該有打過五、六
    次，通話時間不會很久等語（本院審判筆錄第3至4頁），可
    見持0000000000號門號於深夜期間頻繁打給證人丙○○，且
    長時間聊天之人顯非案外人甲○○，該0000000000號應係被
    告使用無誤，被告上開辯解，並不可採。是被告未經證人乙○○之同意，即冒用其名義向台灣大哥大公司申請門號使用
    ，自足以生損害於乙○○與台灣大哥大公司。綜上所述，被
    告所辯並不足採，本件事證明確，被告犯行堪以認定。
三、按行動電話SIM卡具有通訊使用之價值，電信公司亦常舉行
    特殊門號之公開標售，且在一定條件下具有可轉讓性，具有
    一定之財產價值。依電信公司一般定型化契約之約定，雖認
    行動電話門號SIM卡之所有權屬於公司本身，然仍得因私下
    之出售、轉讓行為而造成事實上所有權之移轉，得以刑法中
    詐欺取財罪之「物」論之，應無疑問，先予敘明。故核被告
    所為，係犯刑法第三百三十七條之侵占遺失物罪、同法第二
    百十六條、第二百十條之行使偽造私文書罪、同法第三百三
    十九條第一項之詐欺取財罪及同條第二項之詐欺得利罪，並
    應依同條第一項規定之刑度處罰。被告與該不詳姓名年籍之
    成年女子，就行使偽造私文書及詐欺取財之犯行間，有犯意
    聯絡及行為分擔，應為共同正犯。被告與該女子在前揭申請
    書上偽造「乙○○」之簽名共四枚之行為，係偽造私文書之
    部分行為，而其偽造私文書後復持以行使，偽造之低度行為
    應為行使之高度行為所吸收，均不另論罪。再被告自九十七
    年一月間至同年二月十五日密集持00 00000000號門號通話
    之行為，係於相近之時間、地點密接為之，且犯罪目的與侵
    害法益同一，應屬接續犯，而論以一罪。被告以一行為同時
    觸犯詐欺取財罪及行使偽造私文書罪，侵害乙○○與台灣大
    哥大公司之權益，為想像競合犯，應從較重之行使偽造私文
    書罪處斷。起訴書之論罪法條欄雖漏載刑法第三百三十九條
    第一項詐欺取財罪，但犯罪事實欄就被告向台灣大哥大公司
    詐取門號SIM卡之事實，業已述及，自為起訴效力所及，而
    僅係漏載法條而已，附此說明。至被告所犯侵占、行使偽造
    私文書及詐欺得利三罪間，犯意各別，行為互殊，應予分論
    併罰。再被告有如事實欄所載之犯罪科刑執行情形，有臺灣
    高等法院被告前案紀錄表一份在卷可查，其於有期徒刑執行
    完畢後五年內，再故意觸犯本案行使偽造私文書、詐欺得利
    等有期徒刑以上之罪，為累犯，應依刑法第四十七條第一項
    規定加重其刑。爰審酌被告拾得他人之證件後，除予以侵占
    外，復起意申請門號使用，雖其使用該門號之時間非長，但
    通話費用高達七千多元，均惡意未繳，可知其惡性非輕，再
    被告犯罪後飾詞狡辯，惟參酌被告之犯罪手段並未具有破壞
    性，且其於本院審理程序後已繳清上開通訊費欠款及違約金
    ，有電信資費繳費收訖單一紙存卷可參，可知其終有悔意等
    一切情狀，分別量處如主文所示之刑，並分別諭知易服勞役
    及易科罰金之折算標準，且就有期徒刑部分定其應執行之刑
    ，並諭知易科罰金之折算標準。而本案台灣大哥大公司行動
    通信網路業務服務申請書上偽造之「乙○○」署押共四枚，
    係被告偽造之署押，應依刑法第二百十九條之規定宣告沒收
    。
據上論斷，應依刑事訴訟法第二百九十九條第一項前段，刑法第
二十八條、第二百十六條、第二百十條、第三百三十七條、第三
百三十九條第一項、第二項、第五十五條、第四十七條第一項、
第五十一條第五款、第四十二條第三項、第四十一條第一項前段
、第二百十九條，刑法施行法第一條之一，判決如主文。
本案經檢察官盧姿如到庭執行職務。
中    華    民    國    98    年    12   月    25     日
                    刑事第十八庭  審判長法  官  游士珺
                                        法  官  彭慶文
                                        法  官  林芳華
上正本證明與原本無異。
如不服本判決應於收受送達後10日內向本院提出上訴書狀，並應
敘述具體理由；其未敘述上訴理由者，應於上訴期間屆滿後20日
內向本院補提理由書（均須按他造當事人之人數附繕本）「切勿
逕送上級法院」。告訴人或被害人如對於本判決不服者，應具備
理由請求檢察官上訴，其上訴期間之計算係以檢察官收受判決正
本之日期為準。
                                        書記官  許婉如
中    華    民    國    98    年    12    月    25    日
附錄論罪科刑實體法條文：
中華民國刑法第210條
偽造、變造私文書，足以生損害於公眾或他人者，處 5 年以下有
期徒刑。
中華民國刑法第216條
行使第 210 條至第 215 條之文書者，依偽造、變造文書或登載
不實事項或使登載不實事項之規定處斷。
中華民國刑法第337條
意圖為自己或第三人不法之所有，而侵占遺失物、漂流物或其他
離本人所持有之物者，處 5 百元以下罰金。
中華民國刑法第339條
意圖為自己或第三人不法之所有，以詐術使人將本人或第三人之
物交付者，處5年以下有期徒刑、拘役或科或併科1千元以下罰金
。
以前項方法得財產上不法之利益或使第三人得之者，亦同。
前二項之未遂犯罰之。

司法院資訊處製作；財團法人民間司法改革基金會備份。
